【裁判字號】    95,交聲,650
【裁判日期】    951229
【裁判案由】    聲明異議
【裁判全文】
臺灣臺南地方法院交通事件裁定         95年度交聲字第650號
原處分機關  交通部公路總局嘉義區監理所臺南監理站
異議人即受
處分人     甲○○
                      巷7號
上列受處分人因違反道路交通管理處罰條例案件，對於交通部公
路總局嘉義區監理所臺南監理站，民國95年6月9日所為之裁決處
分（處分案號：嘉監南字第裁74-ZDA023038號），聲明異議，本
院裁定如下：
      主文
異議駁回。
      理由
一、原處分意旨略以：異議人即受處分人甲○○（下稱異議人）
    所有車牌號碼5W-7708號自用小客車，於民國94年8月27日上
    午8時26分許，經人駕駛於行經國道1號高速公路北上268公
    里處時，未與前車保持行車安全距離。經內政部警政署國道
    公路警察局第四警察隊員警予以製單舉發，嗣原處分機關即
    交通部公路總局嘉義區監理所台南監理站，以異議人之違規
    事實明確，乃依修正施行前即本件違規行為發生時及原處分
    機關裁處時之道路交通管理處罰條例（下稱修正前處罰條例
    ）第33條第1項及第63條第1項第1款之規定，裁處異議人罰
    鍰新臺幣（下同）6000元，並記違規點數1點等語。
二、本件聲明異議意旨略以：
  (一)按政府機關對人民違反行政法上義務之行為科處罰鍰，即涉
    及人民權利之限制，而道路交通管理處罰條例者處以罰鍰之
    規定，即有要求行為人立即改進不良駕駛行為之意義，俾免
    再犯；查該案94年4月23日發生，95年5月22日異議人前往繳
    款時始裁決諭知，顯有違憲法保障人民自由權利之嫌，該裁
    決應屬無效。
  (二)依94年度交抗字第487號臺灣高等法院臺中分院刑事裁定行
    為人確實未於行為終止3個月內收受舉發單，該舉發單應予
    以撒銷，聲請鈞院援例撤銷。
三、按汽車駕駛人行駛於高速公路而不遵管制之規定者，處3,00
    0元以上6,000元以下罰鍰；次按汽車駕駛人有違反本條例第
    33條情形者，除依原條款處罰鍰外，並予記違規點數一點。
    修正前處罰條例第33條第1項、第63條第1項第1款，分別定
    有明文。復按汽車行駛高速公路，前後兩車間之行車安全距
    離，在正常天候狀況下，依裁處時之高速公路交通管制規則
    （現已修正為高速公路及快速公路交通管制規則）第6條第1
    項之表列規定，小型車前後兩車間之行車安全距離，以行車
    每小時速率之公里數值除以2單位為公尺，如遇濃霧、濃煙
    、強風、大雨、夜間行車或其他特殊狀況時，其安全距離應
    酌量增加，高速公路交通管制規則第6條第1項、第2項規定
    甚明。其次，按汽車違反道路交通管理事件有以科學儀器取
    得違規證據資料，足資認定其違規事實之情形，當場不能或
    不宜攔截製單舉發者，得逕行舉發之；至前項逕行舉發，應
    記明車輛牌照號碼、車型等可資辨明之資料，查明汽車所有
    人姓名或名稱、住址，並以該汽車所有人為被通知人製單舉
    發之，修正前之處罰條例第7條之2第1項第6款及第2項則有
    明文規定。另送達，不能依前2條規定（註：第72條之普通
    送達、第73條之補充送達及留置送達）為之者，得將文書寄
    存送達地之地方自治或警察機關，並作送達通知書2份，1份
    黏貼於應受送達人住居所、事務所、營業所或其就業處所門
    首，另1份交由鄰居轉交或置於該送達處所信箱或其他適當
    位置，以為送達；前項情形，由郵政機關為送達者，得將文
    書寄存於送達地之郵政機關，行政程序法第74條第1項及第2
    項亦規定甚詳。
四、本院審酌：
  (一)異議人所有車牌號碼5W-7708號自用小客車，於94年8月27日
    上午8時26分許，經人駕駛於行經國道1號高速公路北上268
    公里處時，未與前車保持行車安全距離。經內政部警政署國
    道公路警察局第四警察隊員警予以製單舉發，嗣原處分機關
    以異議人之違規事實明確，乃依修正前處罰條例第33條第1
    項及第63條第1項第1款之規定，裁處異議人罰鍰6000元，並
    記違規點數1點乙節，有：
    原處分機關嘉監南字第裁74-ZDA023038號裁決書。
    內政部警政署國道公路警察局第四警察隊斗南分隊公警局
      交字第ZDA023038號舉發違反道路交通管理事件通知單。
    違規舉發列印影像。
    等件為證，且為異議人所不否認，此部分事實當可認定。
  (二)本件違規舉發通知單曾經舉發機關，於94年9月8日，以台中
    工業區郵局第130010號大宗掛號郵件，郵寄異議人車籍地即
    住所地即台南市○○區○○街55號 (異議人於95年1月25日
    始遷入台南市○○區○○路4段186巷7號現址)，惟因招領逾
    期原件退回舉發機關，舉發機關遂再於94年10月26日，以台
    中工業區郵局第460203號大宗掛號辦理寄存送達，並於94年
    10 月31日寄存於台南郵局，此有內政部警政署國道公路警
    察局第四警察隊95年8月18日公警四交訴字第095047126 3號
    函及所附中華民國郵政交寄大宗掛號函件存根、送達證書，
    及本院依職權調閱之全戶戶籍資料查詢、台南市安南區戶政
    事務所95年9月28日南安戶字第0950005031號函暨所附戶籍
    謄本各1紙附卷可稽。依照上揭意旨本件舉發通知單應已合
    法送達於異議人，至異議人所提出上揭臺灣高等法院臺中分
    院94年度交抗字第487號裁定之見解本院不採之。
  (三)異議人前述違規事實，係違反修正前處罰條例第33條第1項
    之規定，已如前述。揆諸上開說明，原處分機關據此引用前
    開法條第33條第1項、第63條第1項第1款暨違反道路交通管
    理事件統一裁罰基準規定裁處異議人6000元，並予記違規點
    數1點於法尚無違誤。
  (四)綜上所述，異議人所有上開自小客車，於前述時、地經人駕
    駛行駛於高速公路，未遵保持行車安全距離之管制規定既可
    認定，足認異議人異議內容，並無理由，應予駁回。
五、據上論斷，應依道路交通案件處理辦法第19條，裁定如主文
    。
中    華    民    國    95    年    12    月    29    日
                          交通法庭法  官  蔡直青
以上正本證明與原本無異。
如不服本裁定應於送達後5日內向本院提出抗告狀（應附繕本）
。
                                書記官  劉鴻瑛
中    華    民    國    96    年    1     月    4     日


司法院資訊處製作；財團法人民間司法改革基金會備份。
